臺灣高等法院高雄分院民事判決　　　　　100年度再易字第8號
再審原告　林國華
再審被告　財政部國有財產局台灣南區辦事處
法定代理人　李政宗
上列當事人間請求讓售國有土地事件，再審原告對於民國100 年
2月9日本院99年度上易字第253 號確定判決提起再審之訴，本院
判決如下：
    主  文
再審之訴駁回。
再審訴訟費用由再審原告負擔。
    事實及理由
一、再審原告主張：伊於今年2 月中，前往供作停車庫及工具間
    使用之分割後高雄市○○區○○段一小段992-3 地號土地清
    理去年9 月凡娜比颱風受損雜物，市政府工務局協助切除菩
    提樹樹幹後，發現車庫內之菩提樹斷幹中，包覆日據時期遺
    留之黑色電線桿斷桿乙支，該電桿係民國35年當時為高雄市
    新興區竹圍2 巷29號（嗣42年6 月1 日調整為竹圍2 巷35號
    ，下稱系爭房屋）接電之電桿，亦經訴外人陳建宏確認該電
    桿為51年間其與父親借住系爭房屋，特為該屋所設之電桿。
    另工具間上有廢棄多年固定於地面之電動抽水機乙具，亦可
    證明伊之父親林松號確於35年時即實際居住、占有、使用分
    割前高雄市○○區○○段一小段992-3 地號土地（後分割為
    高雄市○○區○○段一小段992-3 、992-6 、992-8 、992-
    9 、992-10、992-11地號土地，下稱系爭土地）之事實。又
    台灣電力股份有限公司高雄營業處100 年1 月19日D 高雄字
    00000000001 號函（下稱台電3741號函）覆，系爭房屋曾於
    22年4 月裝表供電，今因發現前開新證據，得確認該函所稱
    22年4 月裝表供電之系爭房屋確實坐落於系爭土地上無疑，
    僅當時係以再審原告母舅張超名義申請，此查該函文即知（
    受文者陳啟督為張超後嗣）。至於原確定判決所認坐落本市
    ○○區○○段一小段1020地號土地之門牌即高雄市新興區○
    ○○街20巷11號，乃另一獨立建物，並有獨立之電號00-00-
    0000-00-0 可查，申請用電時間約為49、50年間，與伊之父
    親林松號35年10月1 日起設籍於系爭房屋兩不相涉。足資證
    明伊之父親林松號35年10月1 日起設籍於系爭房屋即為系爭
    土地所在位置，洵無疑義。綜上所述，原確定判決有民事訴
    訟法第496 條第1 項第13款再審事由，並聲明：(一)本院99年
    度上易字第253 號確定判決（下稱原確定判決）廢棄。(二)再
    審被告應就再審原告申請讓售高雄市○○區○○段一小段99
    2-3 、992-6 、992-8 、992-9 、992-10、992-11地號土地
    共141 平方公尺之所有權要約為承諾，並依國有財產法第52
    條之規定按第1 次公告現值即每平方公尺新台幣（下同）3,
    414.6 元計價。(三)願供擔保，請准宣告假執行。
二、再審被告未提出書狀作何聲明或陳述。
三、再審原告主張訴外人即再審原告之父林松號於35年10月1 日
    起即設籍並居住在當時門牌號碼高雄市新興區新生里1 鄰竹
    圍二巷29號房屋（嗣於42年6 月1 日該址調整為泰明里8 鄰
    竹圍二巷35號，下稱系爭房屋），且自35年間起占有使用系
    爭土地，為此依國有財產法第52條之2 規定，起訴請求再審
    被告讓售系爭土地。經台灣高雄地方法院以98年度訴字第16
    70號民事判決駁回其請求，本院99年度上易字第253 號民事
    判決駁回其上訴確定在案（下稱前案）。再審原告提出停車
    庫、工具間照片4 幀、菩提樹及電桿照片4 幀為證（本院卷
    第12至14頁），主張於2 月中，發現在系爭土地車庫內之菩
    提樹斷幹中，包覆日據時期遺留之黑色電線桿斷桿乙支，該
    電桿係35年當時為系爭房屋接電之電桿，經訴外人陳建宏確
    認無訛，足認台電3741號函所稱22年4 月裝表供電之系爭房
    屋確實坐落於系爭土地上。另工具間上有廢棄多年固定於地
    面之電動抽水機乙具，亦可證明林松號確於35年時即實際居
    住、占有、使用系爭土地，而有民事訴訟法第496 條第1 項
    第13款發現新證物之再審理由云云。經查：
  (一)按當事人發現未經斟酌之證物或得使用該證物者，亦得以再
    審之訴對於確定終局判決聲明不服，但以如經斟酌可受較有
    利益之裁判者為限，同法第496 條第1 項第13款定有明文。
    所謂「發現未經斟酌之證物」係指該「證物」於前訴訟程序
    事實審言詞辯論終結前已存在，當事人不知有此致未能提出
    或雖知而不能使用者而言。又所謂「證物」包括書證及與書
    證有相同效力之物件或勘驗物等項，並不包括證人在內。另
    所謂「可受較有利益之裁判」，係指從證物本身作形式上觀
    察，足認再審原告可受較有利益之裁判者而言。
  (二)再審原告所稱發現「35年間所設置，專為系爭房屋供電之電
    桿」，依再審原告所提出之照片觀之（本院卷13、14頁），
    其所稱之電桿無非為半截木頭，其上並未顯示任何文字或圖
    案等足資辨識其設置者或設置時間、功能之資料，顯不足證
    明再審原告所主張之上情為實。參以，再審原告自承該證物
    經訴外人陳建宏確認。但證人顯非證物。從而，該電桿本身
    從形式上觀之，既不能證明再審原告前述主張為實，自無使
    再審原告因此可受較有利判決之可能。
  (三)再審原告所主張以之佐證之抽水機固然年代久遠，然該抽水
    機既放置於再審原告占有使用之車庫或工具間，其存在應為
    再審原告所明知，於前案言詞辯論終結前即可使用該證物，
    再審原告並未主張或舉證「不知有此證物致未能提出或雖知
    有此證物而不能使用」等情事之存在，顯非前案言詞辯論終
    結後始發現之新證物。且從照片觀察，亦無從得知何年開始
    連接電桿抽取地下水，供作當時農作、畜養用水，故再審原
    告主張可旁證再審原告之父親林松號確於35年時起即占有系
    爭土地之事實云云，核非可採。從而，再審原告主張發現之
    新證據，縱加斟酌，亦不足影響原確定判決之內容，應認並
    無再審理由。
四、綜上所述，再審原告所主張證物縱加斟酌，亦不足影響原確
    定判決之內容。從而，再審原告依民事訴訟法第496 條第1
    項第13款之規定本件再審之訴，為顯無理由，爰不經言詞辯
    論，逕以判決駁回之。
五、據上論結，本件再審之訴為顯無理由，依民事訴訟法第502
    條第2 項、第78條，判決如主文。
中    華    民    國  100     年    8     月    4     日
                            民事第五庭
                                審判長法官 簡色嬌
                                法      官 林紀元
                                法      官 陳真真
以上正本證明與原本無異。
本件不得上訴。
中    華    民    國  100     年    8     月    4     日
                                書  記  官 陳金卿